臺灣臺北地方法院刑事判決
110年度審訴字第2097號
公  訴  人  臺灣臺北地方檢察署檢察官
被      告  張天送


上列被告因詐欺等案件，經檢察官提起公訴（110年度偵字第344
28號），被告於本院準備程序中就被訴事實為有罪之陳述，經告
知簡式審判程序之旨，並聽取公訴人、被告之意見後，本院合議
庭裁定由受命法官獨任進行簡式審判程序，並判決如下：
    主  文
張天送犯如附表「罪名、宣告刑」欄所示之罪，各處如附表「罪
名、宣告刑」欄所示之刑。應執行有期徒刑壹年陸月。
未扣案犯罪所得新臺幣壹萬肆仟元沒收，於全部或一部不能沒收
或不宜執行沒收時，追徵其價額。
    事  實
一、張天送明知真實姓名、年籍不詳，暱稱「阿擇」之人係詐欺
    集團之成員，竟自民國110年7月起，與該集團成員共同意圖
    為自己不法所有，基於三人以上共同詐欺取財、洗錢等犯意
    聯絡，先由詐欺集團內之不詳成員於如附表所示時間，以如
    附表所示詐騙方式，向附表所示之人施用詐術，使其等陷於
    錯誤，而於附表所示時間，將如附表所示款項，匯入如附表
    所示帳戶內後，復由張天送持詐欺集團成員事先交付之帳戶金
    融卡，於附表所示之時間至如附表所示地點之自動櫃員機，
    提領如附表所示之款項後，交付予不詳之男子以繳回詐欺集
    團，掩飾詐欺犯罪所得之本質及去向，並因此取得新臺幣（
    下同）1萬4,000元之報酬。嗣因附表所示之人查覺有異並報
    警處理，經警調閱監視器錄影畫面後，查悉上情。　　
二、案經陳秋慧訴由臺北市政府警察局大安分局報告臺灣臺北地
    方檢察署檢察官偵查起訴。
    理  由
一、上揭犯罪事實，業據被告張天送於本院準備程序及審理時均
    坦承不諱（見本院卷第82至83、86至87頁），核與證人即告
    訴人陳秋慧於警詢時之證述內容（見偵卷第31至34頁）、證
    人即被害人黃旭祺、王韋盛於警詢時之證述內容（見偵卷第
    23至25、27至29）相符，復有內政部警政署反詐騙諮詢專線
    紀錄表、受理詐騙帳戶通報警示簡便格式表、金融機構協助
    受詐騙民眾通知疑似警示帳戶通報單、相關金融帳戶交易明
    細資料、ATM提領紀錄、ATM錄影畫面擷圖等件（見偵卷第44、4
    8至51、61至62、67至69、77至78頁）在卷可稽，足認被告
    上開任意性自白係與事實相符，堪以採信。綜上，本案事證
    明確，被告上開犯行，堪以認定，應依法論科。
二、論罪科刑：
　㈠核被告所為，均係犯洗錢防制法第14條第1項之普通洗錢罪、
    刑法第339條之4第1項第2款之三人以上共同詐欺取財罪（共
    3罪）。　
　㈡共同實施犯罪行為之人，在合同意思範圍以內，各自分擔犯
    罪行為之一部，相互利用他人之行為，以達其犯罪之目的者
    ，即應對於全部所發生之結果，共同負責；故共同正犯間非
    僅就其自己實施之行為負其責任，並在犯意聯絡之範圍內，
    對於其他共同正犯所實施之行為，亦應共同負責，是於集團
    式犯罪，原不必每一共犯均有直接聯繫，亦不必每一階段均
    參與，祇須以自己共同犯罪之意思，事前同謀，而由其中一
    部分人實施犯罪行為者，即應對於犯罪結果負共同正犯罪責
    ，並無分別何部分為孰人下手之必要。查被告與其所屬之詐
    欺集團成員，均知悉內部分工所從事行為係整體詐欺取財行
    為分擔之一環，各成員縱未親自參與詐騙被害人行為，甚或
    未全盤知悉其他集團成員詐騙被害人之實際情形，然既於犯
    意聯絡範圍內相互利用集團成員行為，達犯罪目的，應認被
    告就前揭犯行，與暱稱「阿擇」之人、前來收取款項之不詳
    男子及其餘詐欺集團成員間有犯意聯絡及行為分擔，為共同
    正犯。
　㈢被告就附表編號2先後提領被害人王韋盛之款項，係基於單一
    行為決意接續而為，持續侵害同一被害人之財產法益，各行
    為之獨立性極為薄弱，依一般社會健全觀念，在時間差距上
    ，難以強行分開，在刑法評價上，以視為數個舉動之接續施
    行，合為包括之一行為予以評價，較為合理，應為接續犯。
　㈣被告就前開所犯2罪罪名，係在同一犯罪決意及預定計畫所為
    ，因果歷程並未中斷，應各僅認係一個犯罪行為。是被告以
    一行為觸犯數罪名，為想像競合犯，應依刑法第55條之規定
    ，各從一重論以刑法第339條之4第1項第2款之三人以上共同
    詐欺取財罪。
　㈤被告所犯本案3罪，犯意各別、行為互殊，應予分論併罰。 
　㈥被告前因竊盜、搶奪、毒品等案件，經本院以98年度聲字第3
    325號裁定應執行有期徒刑10年2月確定，於105年2月1日縮
    短刑期假釋出監，於107年7月16日縮刑期滿假釋未經撤銷，
    視為執行完畢等情，有臺灣高等法院被告前案紀錄表1份（
    見本院卷第36至40、48頁）在卷足憑，其於有期徒刑執行完
    畢5年以內，故意再犯本件有期徒刑以上之各罪，均為累犯
    ，審酌被告前已因財產犯罪而入監執行，竟仍未生警惕再犯
    本案，且依累犯規定加重其刑並無過苛情形，自非大法官釋
    字第775號解釋宣告違憲之範疇，爰均依刑法第47條第1項規
    定加重其刑。
　㈦「犯（洗錢防制法）前2條之罪，在偵查或審判中自白者，減
    輕其刑」，洗錢防制法第16條第2項定有明文。然按想像競
    合犯之處斷刑，本質上係「刑之合併」，其所謂從一重處斷
    ，乃將想像競合犯組成之評價上數罪，合併為科刑一罪，其
    所對應之刑罰，亦合併其評價上數罪之數法定刑，而為一個
    處斷刑。易言之，想像競合犯侵害數法益者皆成立犯罪，論
    罪時必須輕、重罪併舉論述，同時宣告所犯各罪名，包括各
    罪有無加重、減免其刑之情形，亦應說明論列，量刑時併衡
    酌輕罪部分量刑事由，評價始為充足，然後依刑法第55條前
    段規定「從一重處斷」，非謂對於其餘各罪可置而不論。因
    此，法院決定處斷刑時，雖以其中最重罪名之法定刑，做為
    裁量之準據，惟於裁量其輕重時，仍應將輕罪合併評價在內
    （最高法院108年度台上字第4405號判決、108年度台上大字
    第3563號裁定意旨參照）。查被告就其擔任車手前往提領款
    項後，並將領得款項繳回詐欺集團之事實，於本院準備程序
    及審理時均供述詳實、坦承犯行，應認被告對洗錢行為之構
    成要件事實有所自白，原應就其所犯普通洗錢罪，依上開規
    定減輕其刑；惟被告所犯普通洗錢罪屬想像競合犯其中之輕
    罪，亦即被告就本案犯行係從一重之三人以上共同詐欺取財
    罪，就被告此部分想像競合輕罪得減刑部分，依上開說明，
    僅由本院於後述依刑法第57條量刑時一併衡酌該部分減輕其
    刑事由，附此說明。
  ㈧爰審酌被告加入詐欺集團，擔任領款車手以獲取不法利益，
    不僅侵害告訴人及被害人等之財產法益，且影響社會治安，
    實屬不該；惟念被告犯後坦承犯行，已見悔意，且於本院審
    理期間與告訴人陳秋慧及被害人王韋盛均達成調解，願賠償
    其等所受之損害，有調解筆錄1份（見本院卷第95至96頁）
    在卷可憑，堪認被告態度尚稱良好。兼衡其於詐欺集團中並
    非擔任主導角色、犯罪動機、手段、於本院審理時自陳之智
    識程度及家庭生活狀況（見本院卷第89頁）、素行、告訴人
    及被害人等於本院表示之意見（見本院卷第73、89頁）、所
    犯洗錢犯行部分符合洗錢防制法第16條第2項減刑要件等一
    切情狀，就被告所犯分別量處如附表「罪名、宣告刑」欄所
    示之刑。復考量被告所犯罪質均係相同，犯罪方法、過程、
    態樣亦大致相同，及衡酌被告犯罪所得之利益等情，就被告
    所犯各罪為整體評價後，定其應執行刑如主文所示，以資懲
    儆。
三、被告就本案犯行獲得1萬4,000元之犯罪所得等情，業據被告
    於本院審理時供承明確（見本院卷第87頁），又被告雖與告
    訴人陳秋慧及被害人王韋盛均達成調解，然尚未給付分文，
    為避免被告無端坐享犯罪所得，復經核本案情節，宣告沒收
    並無過苛之虞，揆諸前揭說明，就本案未扣案之犯罪所得1
    萬4,000元，應依刑法第38條之1第1項前段、第3項規定，對
    被告諭知沒收，於全部或一部不能沒收或不宜執行沒收時，
    追徵其價額。　　
據上論斷，應依刑事訴訟法第273條之1第1項、第299條第1項前
段，洗錢防制法第14條第1項，刑法第11條前段、第28條、第339
條之4第1項第2款、第55條、第47條第1項、第51條第5款，刑法
施行法第1條之1第1項，判決如主文。
本案經檢察官陳建宏提起公訴，檢察官吳春麗到庭執行職務。　
中　　華　　民　　國　　111 　年　　1 　　月　　26　　日
　　　　　　　　　刑事第二十一庭  法　官　倪霈棻 
上正本證明與原本無異。 
如不服本判決應於收受送達後20日內向本院提出上訴書狀，並應
敘述具體理由；其未敘述上訴理由者，應於上訴期間屆滿後20日
內向本院補提理由書（均須按他造當事人之人數附繕本）「切勿
逕送上級法院」。告訴人或被害人如對於本判決不服者，應具備
理由請求檢察官上訴，其上訴期間之計算係以檢察官收受判決正
本之日期為準。 
                                  書記官  陳怡君 
中　　華　　民　　國　　111 　年　　1 　　月　　27　　日
附錄本案論罪科刑法條全文：
中華民國刑法第339條之4
犯第339條詐欺罪而有下列情形之一者，處1年以上7年以下有期
徒刑，得併科1百萬元以下罰金：
一、冒用政府機關或公務員名義犯之。
二、三人以上共同犯之。
證、以廣播電視、電子通訊、網際網路或其他媒體等傳播工具，
前項之未遂犯罰之。
洗錢防制法第14條
有第二條各款所列洗錢行為者，處7年以下有期徒刑，併科新臺
幣5百萬元以下罰金。
前項之未遂犯罰之。
前二項情形，不得科以超過其特定犯罪所定最重本刑之刑。
附表：
告訴人/被害人 詐騙方式 匯款/轉帳時間(依詐騙帳戶交易明細所示) 詐騙帳戶 詐騙金額(依詐騙帳戶交易明細所示) 提款時間(依詐騙帳戶交易明細所示) 提款地點 提款金額(依詐騙帳戶交易明細所示) 罪名、宣告刑 被害人黃旭祺 不詳詐欺集團成員於110年7月4日15時31分前某時許，致電黃旭祺並佯稱：因購物網站遭駭客入侵致黃旭祺誤被升級為高級會員，是黃旭祺須依指示操作匯款以取消錯誤扣款云云，致黃旭祺陷於錯誤，爰依指示匯款右列款項至右列帳戶。 110年7月4日15時31分許 華南商業銀行帳號000-000000000000號帳戶（戶名：蔡汶璇） 新臺幣（下同）1萬8,123元 110年7月4日15時35分許 第一商業銀行世貿分行（臺北市○○區○○○路0段00號）之自動櫃員機 1萬8,005元 張天送犯三人以上共同詐欺取財罪，累犯，處有期徒刑壹年參月。                                                                                  被害人王韋盛 不詳詐欺集團成員於110年7月4日16時1分前某時許，致電王韋盛並佯稱：因購物網站誤將王韋盛設定為永久會員，是王韋盛須依指示操作匯款以取消錯誤扣款云云，致王韋盛陷於錯誤，爰依指示匯款右列款項至右列帳戶。 110年7月4日16時1分許 (同上) 1萬5,848元 110年7月4日16時7分許至同日時21分許間 合作金庫商業銀行大安分行（臺北市○○區○○○路0段00巷0號）之自動櫃員機 1萬5元、 3,005元、 2,005元、 905元 張天送犯三人以上共同詐欺取財罪，累犯，處有期徒刑壹年貳月。 告訴人陳秋慧  不詳詐欺集團成員於110年7月4日16時25分前某時許，致電陳秋慧並佯稱：因陳秋慧進行網路購物時將付款方式輸入錯誤，是陳秋慧須依指示操作匯款以取消錯誤扣款云云，致陳秋慧陷於錯誤，爰依指示匯款右列款項至右列帳戶。 110年7月4日16時25分許 (同上) 5,989元 110年7月4日16時30分許 （同上） 6,005元 張天送犯三人以上共同詐欺取財罪，累犯，處有期徒刑壹年壹月。